【裁判字號】    97,建,96
【裁判日期】    980326
【裁判案由】    給付工程款
【裁判全文】
臺灣板橋地方法院民事判決                97年度建字第96號
原      告  朝漢工程有限公司
法定代理人  丁○○
訴訟代理人  丙○○律師
複代理人    陳泰源律師
            楊堤菩律師
被      告  三得利營造工程有限公司
                      樓
法定代理人  己○○
訴訟代理人  乙○○
上列當事人間請求給付工程款事件，經本院於民國98年2 月26日
言詞辯論終結，判決如下：
    主  文
被告應給付原告新臺幣壹佰拾捌萬零柒拾元，及自民國九十七
年五月二十五日起至清償日止，按年息百分之五計算之利息。
原告其餘之訴駁回。
訴訟費用由被告負擔。
本判決第一項於原告以新臺幣肆拾陸萬元供擔保後，得假執行；
但被告如以新臺幣壹佰拾捌萬零柒拾元為原告供擔保，得免為
假執行。
原告其餘假執行之聲請駁回。
    事實及理由
一、原告主張：兩造於民國96年8 月20日簽訂連續壁防水工程承
    攬合約（下稱系爭合約），由原告向被告承攬臺北市南港區
    舊庄區民活動中心新建工程（下稱系爭工程），約定於96年
    9 月20日前完工，承攬金額之計算為上下樑補強止水每米新
    臺幣（下同）3, 000元，平面牆補強止水每平方公尺800 元
    ，電梯間每間5,000 元，按實際數量計價。原告已依約完成
    工作，依實作計算承攬報酬總金額為138 萬零574 元，被告
    迄未給付，為此依民法第505 條規定訴請被告給付承攬報酬
    。並聲明：(一)被告應給付原告138 萬零574 元及自支付命令
    送達翌日起至清償日止，按年息百分之5 計算之利息。(二)原
    告願供擔保請准宣告假執行。
二、被告則以：被告並未與原告簽訂系爭合約，該合約書所蓋被
    告印章並非真正，且該合約簽約日期96年8 月20日當時被告
    之負責人早已由闕金塗變更為己○○，該合約仍載闕金塗為
    負責人，顯係偽造、變造。再者，被告與業主臺北市政府工
    務局新建工程處間工程合約之施作項目並無防水工程，被告
    請求原告施作僅止於抓漏，預算費用50萬元，原告未經被告
    同意，擅自施作全面性防水，然雙方並未對超出抓漏之部分
    達成合意，亦無任何之工程變更追加，故原告之請求超出50
    萬元之部分，對被告不生任何拘束力。而戊○○雖曾為被告
    之員工，然其僅為臨時性員工，並非被告所指派有權於工地
    現場從事數量確認等簽核工作之人，不能代表被告對外簽核
    或確認任何事項；證人甲○○雖曾為被告之工務經理，然被
    告並未授權甲○○核准任何施工之金額及估算等語，資為抗
    辯。並聲明：原告之訴駁回。如受不利之判決，願供擔保請
    准宣告免為假執行。
三、得心證之理由：
（一）按當事人互相表示意思一致者，無論其為明示或默示，契
      約即為成立，民法第153 條第1 項定有明文。又契約之成
      立本不以署名畫押為要件，故凡當事人間締結契約，其書
      面之形式雖不完全，而能以其他方法，足以證明其意思已
      有合致之表示者，自無妨於契約之成立，當然發生法律上
      之效力，最高法院亦著有20年上第1727號判例可資參照。
      原告主張兩造於96年8 月20日簽訂承攬合約，由原告向被
      告承攬系爭工程，約定於96年9 月20日前完工，承攬金額
      之計算為上下樑補強止水每米3,000元，平面牆補強止水
      每平方公尺800 元，電梯間每間5,000 元，按實際數量計
      價之事實，有原告提出之承攬合約影本1 件為證。被告雖
      抗辯系爭合約書上所蓋被告印章並非真正，且96年8 月20
      日當時被告之負責人已由闕金塗變更為己○○，該合約仍
      載闕金塗為負責人，顯係偽造、變造云云。然查被告於本
      院97年12月4 日言詞辯論期日提出報價單影本3 件，並稱
      當初沒有簽約，只有報價單，原告不是報價最便宜的，因
      為原告老闆與被告老闆是好朋友，所以請原告進場抓漏等
      語，依其陳述可知，被告已依原告提出之報價單內容與原
      告達成締結承攬契約之合意，並進而請原告施工。而觀諸
      原告提出之報價單記載工程名稱為「防水工程」，週邊防
      水上下每公尺3,000 元，平面牆每平方公尺800 元，電梯
      間1 間5,500 元，施工數量實作實計等語（參見卷60 頁
      ），核與原告提出之系爭合約所載承攬金額之計算方式相
      符。且證人甲○○到場證述稱：96年8 月當時伊任職於被
      告，擔任系爭工程專案經理，負責工地統籌及現場人員管
      理，系爭契約是公司轉下來，伊再轉給承包商朝漢公司，
      當時有3 至4 家報防水工程單價，後來公司選擇朝漢公司
      ，公司將系爭契約轉給伊，伊就叫朝漢公司來施工等語（
      參見卷107 頁筆錄），亦堪證明被告已就系爭合約之內容
      與原告達成合意，故而將合約轉由系爭工程專案經理甲○○通知原告進場施工。兩造間就系爭工程已依系爭合約所
      載內容成立承攬契約，可堪認定。被告以合約上印文並非
      真正及當時被告負責人已變更為己○○云云為辯，並非可
      採。
（二）被告雖又抗辯其僅請求原告抓漏，預算費用50萬元，原告
      未經被告同意，擅自施作全面性防水工程云云。然查原告
      上開報價單上載明工程名稱為「防水工程」，週邊防水上
      下每公尺3,000 元，平面牆每平方公尺800 元，電梯間1
      間5,500 元，施工數量實作實計等語，且與系爭契約所載
      承攬金額計算方式相同等情，業如前所述，故兩造係依報
      價單及系爭契約所載內容達成合意，可堪認定。被告片面
      主張僅請求原告抓漏，預算費用50萬元云云，自非可採。
      而證人甲○○雖證述稱：本案當初原意是說有漏的地方就
      做防水、防滲漏處理，後來到了工程後期，伊發現地下二
      樓是做全面補強，伊要求現場人員跟原告公司人員到現場
      重新丈量施作面積後，連同發票回報給公司等語（參見卷
      108 頁、109 頁筆錄）。然查甲○○另證述稱：系爭工程
      被告有派戊○○在現場監工，負責管控整個工程施作項目
      及核對施作數量等語，證人戊○○亦證述稱：96年10月間
      伊任職於被告，擔任現場工程師，負責現場施工工進及要
      徑，工區由伊主辦，並負責確認施作數量等語（參見卷
      108 頁、109 頁筆錄）。其二人於系爭工程施作完成後，
      復分別在現場施作圖及廠商計價單上簽名確認，有原告提
      出之現場施作圖及廠商計價單（參見卷46頁及61頁）附卷
      可憑，並為其二人所是認。故原告於現場施作時，既經被
      告派員於現場監工，施作完成之面積復經被告之專案經理
      甲○○及現場監工戊○○簽名確認，其二人簽名時既未就
      施作面積或項目有何不符約定之情形為任何之記載，自係
      已同意原告之施作。證人甲○○上開證詞謂原告於地下二
      樓施作全面補強，不符契約之原意云云，尚非可採。被告
      否認授權戊○○核算施作面積，並否認授權甲○○估算核
      准費用云云，亦無可採。
四、綜上所述，原告主張兩造於96年8 月20日簽訂系爭合約，約
    定工程承攬金額之計算為上下樑補強止水每米3,000 元，平
    面牆補強止水每平方公尺800 元，電梯間每間5,000 元，按
    實際數量計價，原告已依約完成工作，為可採；被告抗辯系
    爭合約上被告之印文及負責人之記載均非真正，且被告請求
    原告施作僅止於抓漏，預算費用50萬元云云，並非可採。又
    依實際數量計價，原告施作地下室防水工程總計258 米，每
    米單價3,000 元，金額為77萬4,000 元，施作牆面防水工程
    總計675.44平方公尺，每平方公尺單價800 元，金額為54萬
    零352 元，合計含稅總金額為138 萬零70元，有被告提出之
    計價單影本附卷可憑。從而原告依民法第505 條規定請求被
    告給付承攬報酬138 萬零70元，及自支付命令送達翌日即97
    年5 月25日起至清償日止，按年息百分之5 計算之利息，為
    有理由，應予准許；逾上開金額之請求，則無理由，應予駁
    回。
五、兩造陳明願供擔保，聲請宣告假執行或免為假執行，經核原
    告勝訴部分，合於法律規定，爰分別酌定相當之擔保金額宣
    告之；原告其餘假執行之聲請，因訴之駁回而失所依據，應
    並予駁回。
六、本件事證已臻明確，兩造其餘主張陳述及所提之證據，均毋
    庸再予審酌，附此敘明。
七、訴訟費用負擔之依據：民事訴訟法第79條。
中    華    民    國    98    年    3     月    26    日
                  民事第三庭    法  官  許月珍
以上正本係照原本作成
如對本判決上訴，須於判決送達後20日內向本院提出上訴狀
中    華    民    國    98    年    3     月    26    日
                            書記官  劉鴻傑


司法院資訊處製作；財團法人民間司法改革基金會備份。
